臺灣士林地方法院刑事判決　　　　　　 96年度簡上字第180號
上　訴　人
即　被　告　乙○○
輔　佐　人
即被告之父　丙○○
上列上訴人因恐嚇取財案件，不服本院民國96年6 月29日96年度
簡字第487 號第一審刑事簡易判決（臺灣士林地方法院檢察署檢
察官起訴書案號：96年度偵字第1596號），提起上訴，本院管轄
第二審之合議庭判決如下：
    主  文
原判決撤銷。
乙○○幫助意圖為自己不法之所有，以恐嚇使人將本人之物交付
，處有期徒刑月，如易科罰金以新臺幣壹仟元折算壹日，減為
有期徒刑壹月又拾伍日，如易科罰金以新臺幣壹仟元折算壹日。
    事  實
一、乙○○明知提供己有金融機構帳戶之存摺及金融卡，能預見
    其提供之帳戶有遭他人利用作為犯罪工具之可能，竟仍不違
    其本意，並基於幫助恐嚇取財之犯意，於民國94年（起訴書
    誤載為95年）9 月29日，在臺北縣蘆洲市○○路23號之彰化
    商業銀行蘆洲分行（以下簡稱彰化銀行）前，將其於當日在
    該行開立之帳號為00000000000000號帳戶之存摺及印章，交
    付與真實年籍均不詳成年人所組成之犯罪集團有犯意聯絡之
    真實年籍不詳之綽號「小趙」之成年男子，復於94年10月28
    日，將其於當日所領取上開帳戶之晶片金融卡及密碼，交付
    與綽號「小趙」之人，以供該集團使用；旋因吳東命所有之
    車號9E-6366 號自用小客車於95年11月18日19時許發覺遭竊
    ，乃於95年11月20月14時43分許，由該集團之真實年籍不詳
    成年男子以電話向吳東命之子甲○○恫嚇稱：欲取回失竊車
    輛必須給付款項，若不付款將使其有車位也無法停車，並將
    對失竊車輛予以解體等語，致甲○○心生畏怖，並於95年11
    月21日14時許，前往位於臺北市○○區○○路282 號合作金
    庫商業銀行士林分行（以下簡稱合作金庫），依其指示匯款
    新臺幣10萬元至與之無犯意聯絡之乙○○所提供之上開帳戶
    內，嗣經甲○○報警處理，始悉上情。
二、案經甲○○訴由臺北市政府警察局士林分局報請臺灣士林地
    方法院檢察署檢察官偵查起訴。
    理  由
一、上訴人即被告乙○○對於本判決所引用之下列各項證據方法
    之證據能力，於本院審理時均表示無意見，且於法院調查證
    據時，知有刑事訴訟法第159 條第1 項不得為證據之情形，
    亦未於言詞辯論終結前聲明異議，茲審酌該等言詞陳述及書
    面陳述作成時之情況，並無不宜作為證據之情事，依刑事訴
    訟法第159條之5 之規定，自得作為證據，合先敘明。
二、訊據被告乙○○固不否認有於前揭時地將其所有之上開帳戶
    出借他人使用等事實，然矢口否認有何公訴意旨所稱之幫助
    恐嚇取財犯行，辯稱：上開帳戶係綽號「小趙」之人向其借
    用，其不知帳戶供作犯罪使用云云。經查：前揭犯罪事實，
    業據告訴人甲○○於警詢中指訴歷歷，並有告訴人甲○○所
    提供之合作金庫銀行匯款回條聯影本、彰化銀行顧客資料卡
    、存摺存款帳戶資料及交易明細查詢、彰化銀行蘆洲分行96
    年10月15日彰蘆字第096000298 號函在卷可稽，足見告訴人
    甲○○確有受犯罪集團成員恐嚇而匯款至被告乙○○所有之
    上開帳戶以交付財物之情形。又被告乙○○於96年8 月29日
    聲請調查證據狀內自承綽號「小趙」之人，係屬一般街友關
    係，而被告乙○○於本院96年12月18日審理中供稱：不知綽
    號「小趙」之人借用帳戶原因，且未講明借用期間等語，然
    金融帳戶為個人理財之工具，申請開設金融帳戶並無任何特
    殊之限制，一般民眾皆能自由申請開戶，並得同時在不同金
    融機構申請多數存款帳戶使用，乃眾所週知之事實，是依一
    般人之社會生活經驗，倘係合法收入本可自行向金融行庫開
    戶使用，自無向他人取得帳戶之必要；而金融存摺事關存款
    人個人財產權益之保障，倘有不明之金錢來源，甚而攸關個
    人法律上之責任，其專有性甚高，除非本人、與本人具有信
    賴關係或其他特殊原因，難認有何流通使用之可能，一般人
    均有妥為保管防阻他人任意使用之認識，足見被告乙○○於
    提供帳戶之際其客觀上當可預見所提供他人使用之帳戶可能
    遭他人作為犯罪之用，故被告乙○○明知上開事實猶提供帳
    戶供第三人使用，自難謂無幫助之故意。況被告乙○○於本
    案偵審期間均未提供綽號「小趙」之人相關年籍資料以供本
    院傳訊，自難據為有利被告乙○○之認定；至輔佐人丙○○
    於本院審理程序中聲請調閱監視錄影帶以查明領款之人及96
    年8 月29日聲請調查證據狀內所請求調查事項，經核該等事
    項與被告乙○○之犯罪成立與否無涉，自無調查之必要，附
    此敘明。是被告乙○○上開所辯，要屬事後卸責之詞，不足
    採信。本件事證明確，被告乙○○之犯行洵堪認定，應予依
    法論科。
三、核被告乙○○上開所為，係犯刑法第346 條第1 項、第30條
    第1 項之幫助恐嚇取財罪。又其幫助他人犯罪，為幫助犯，
    應依刑法第30條第2 項之規定，按正犯之刑減輕之。原審認
    被告乙○○罪證明確，因而援引刑事訴訟法第449 條第2 項
    、第3 項、刑法第30條、第346 條第1 項、第41條第1 項前
    段及刑法施刑法第1 條之1 之規定，量處被告乙○○有期徒
    刑三月，並諭知易科罰金之折算標準，固非無見；然(一)中華
    民國96年罪犯減刑條例業於96年7 月4 日公布，並自96年7
    月16日施行，且本件被告乙○○所為上開幫助恐嚇取財犯行
    之犯罪時間係在96年4 月24日以前，自應適用中華民國96年
    罪犯減刑條例之規定予以減刑，而原判決於96年6 月29日裁
    判之際未及適用上開減刑條例，容有未洽；(二)被告乙○○係
    於94年9 月29日開立前開彰化銀行帳戶，並於94年10月28日
    領用晶片金融卡，此有彰化銀行蘆洲分行96年10月15日彰蘆
    字第096000298 號函附卷可參，原判決誤認於95年9 月29日
    申設帳戶，旋即將帳戶存摺、金融卡、印章及密碼交付綽號
    「小趙」之人，顯有誤會，是被告乙○○上訴意旨空言否認
    犯罪指摘原判決不當，雖無理由，已如前述，然原判決既有
    上開可議之處，即屬無可維持，應由本院予以撤銷改判。爰
    審酌被告乙○○患有淋巴水腫，此有卷附之診斷證明書可稽
    ，其雖非實際遂行恐嚇取財犯行之人，然其提供帳戶以供他
    人使用，影響財產交易秩序，復於犯後猶狡詞卸責，及其品
    行、犯罪動機、目的、手段、生活狀況、智識程度、犯罪所
    得及犯罪所生之損害等一切情狀，量處如主文第二項所示之
    刑，並諭知易科罰金之折算標準。又被告乙○○所為本件之
    幫助恐嚇取財犯行，其犯罪時間在民國96年4 月24日以前，
    且宣告刑未逾有期徒刑一年六月，應依中華民國96年罪犯減
    刑條例第2 條第1 項第3 款及第3 條第1 項第15款之規定，
    減其宣告刑二分之一，而諭知如主文第二項所示之減得之刑
    ，並諭知易科罰金之折算標準。
據上論斷，應依刑事訴訟法第455條之1第1項、第3項、第369條
第1 項前段、第364 條、第299 條第1 項前段，刑法第30條、第
346 條第1 項、第41條第1 項，刑法施行法第1 條之1 ，中華民
國96年罪犯減刑條例第2 條第1 項第3 款、第7 條，判決如主文
。
本案經檢察官張紜瑋到庭執行職務
中　　華　　民　　國　　96　　年　　12　　月　　31　　日
　　　　　　　　　刑事第五庭審判長法  官  李育仁
                                  法  官  黃潔茹
                                  法　官　黃雅君
以上正本證明與原本無異。
本判決不得上訴。
                                  書記官  彭莉婷
中　　華　　民　　國　　96　　年　　12　　月　　31　　日
附錄本案論罪科刑法條：
中華民國刑法第346條第1項
意圖為自己或第三人不法之所有，以恐嚇使人將本人或第三人之
物交付者，處 6 月以上 5 年以下有期徒刑，得併科 1 千元以
下罰金。
以前項方法得財產上不法之利益，或使第三人得之者，亦同。
前二項之未遂犯罰之。
